【裁判字號】    90,台上,1752
【裁判日期】    901005
【裁判案由】    損害賠償
【裁判全文】
最高法院民事判決                                九十年度台上字第一七五二號
    上  訴  人  乙○○
    訴訟代理人  林慶苗律師
    被 上訴 人  甲○○
    訴訟代理人  盧國勳律師
右當事人間請求損害賠償事件，上訴人對於中華民國八十九年二月一日台灣高等法院
第二審判決（八十八年度上字第一三五五號），提起上訴，本院判決如左：
    主  文
原判決關於駁回上訴人之訴及附帶上訴暨該訴訟費用部分廢棄，發回台灣高等法院。
    理  由
本件上訴人主張：被上訴人與訴外人龐潤嬌於民國八十六年四月二十三日上午九時四
十分，至其夫即第一審共同原告邱獻銘經營位於台北縣新店市○○路一五號一樓銘門
企業股份有限公司（下稱銘門公司），找上訴人夫妻二人，經該公司職員鄧雲雀要求
其提出身分證明，被上訴人隨即以「叫邱總（即邱獻銘）出來，如不出來，我會用非
常狠的手段，不擇手段，燒一把火，把工廠燒掉，夷為平地」等語恐嚇，並用腳踹門
及用手肘撞門，態度極其兇惡，經訴外人顏賽穗、鄧雲雀、黃清智及林吟霞在場親見
，並報警處理。上訴人當時在公司內，親自聽見被上訴人及龐潤嬌所為粗暴之行為及
恐嚇之言詞，致心生畏懼，不敢出面；且上訴人所經營之公司主要生產pc電腦周邊產
品，不論原料、產品均為易燃物，被上訴人所為恐嚇對於上訴人及公司眾多職員之生
命財產均構成極大威脅，因而向台灣台北地方法院檢察署（下稱台北地檢署）提出告
訴，案經原法院判決被上訴人有罪確定。上訴人受被上訴人恐嚇，致心生畏懼，非但
侵害上訴人之意思自由，並使上訴人精神上健康遭受侵害等情，爰依民法第一百八十
四條第一項前段、第一百九十五條第一項前段之規定，求為命被上訴人給付上訴人及
邱獻銘各一百萬元，並加付法定遲延利息之判決（第一審判命被上訴人給付上訴人及
邱獻銘各十萬元，並均加付法定遲延利息，駁回上訴人其餘請求。被上訴人就其敗訴
部分提起上訴，上訴人就其敗訴部分提起附帶上訴，而邱獻銘就其敗訴部分，未聲明
不服。原審將第一審所為上訴人勝訴部分之判決廢棄，改判駁回上訴人該部分之訴，
並駁回被上訴人其餘之上訴及上訴人之附帶上訴；被上訴人其敗訴部分，因未逾九十
萬元，不得上訴第三審，已告確定）。
被上訴人則以：被上訴人並未揚言「放火燒工廠」，證人所為之證詞不實在；亦未要
求現埸之人將恐嚇之言語轉達予上訴人，不該當於刑法第三百零五條之恐嚇致生危害
安全罪；被上訴人乃欲將事情解釋清楚，以免上訴人繼續至學校吵鬧，嚴重損及龐潤
嬌之名譽及工作，方法雖有不當，但有正當之目的，且所為惡害之通知並非確定，亦
不足構成刑法第三百零五條之恐嚇致生危害安全罪責；上訴人迄未舉證證明其身體、
健康受有何損害？與被上訴人之行為間有何因果關係？其依侵權行為之法則，請求損
害賠償，為無理由等語，資為抗辯。
原審將第一審所為上訴人勝訴部分之判決廢棄，改判駁回上訴人該部分在第一審之訴
，並維持第一審所為上訴人敗訴部分之判決，駁回上訴人之附帶上訴，係以：上訴人
主張被上訴人恐嚇上訴人及邱獻銘恫稱要放火把工廠燒為平地之事實，固提出證人鄧
雲崔、顏賽穗、林吟霞及黃清智分別於被上訴人涉犯恐嚇罪刑事案件偵審中所為證言
為據，惟為被上訴人所否認，且新店警察分局江凌派出所警員林慶松亦於原法院審理
上開刑事案件時，證稱伊據顏賽穗報稱有事故到場處理，然一男一女已離去，並無人
指稱該二人有說要放一把火燒工廠，並經呈報案紀錄二紙，其中一紙載明：「八十六
年四月二十三日十八時三十分民眾鄧雲雀稱其於今（二十三日）上午十時於銘門公司
有一男一女到公司找邱太太，因邱太太不在，此一男一女便用力踢門撞門，並揚言如
邱太太不出來，便會以非常手段找到她，因該男女知道鄧女有報警後，才趕快離開，
因鄧女害怕該男女會再加以恐嚇，特至所備案」等語，足證當時上訴人不在公司，證
人鄧雲雀、林吟霞所為證述已與事實不符，尚難認被上訴人出言恐嚇上訴人及揚言放
火燒工廠。刑事法院確定判決亦作相同之認定（見原法院八十七年度上易字第八九八
號刑事判決）。是被上訴人辯稱伊並無此部分恐嚇行為，應屬可採。從而，上訴人請
求被上訴人給付慰藉金一百萬元，並加付法定遲延利息，即屬無據，不應准許等詞，
為其判斷之基礎。
查法院為判決時，應斟酌全辯論意旨及調查證據之結果，以判斷事實之真偽，不得摭
拾部分證據，遽為認定，復本於所認定之事實，否定其餘相反之證據。本件被上訴人
涉犯恐嚇罪刑事案件偵查中，證人鄧雲雀證稱：「……他們（即被上訴人及龐潤嬌）
說要找邱總（即邱獻銘），叫邱總出來，我去叫邱太太（即上訴人）出來，她覺得不
對勁，很害怕，叫我與顏賽穗一起出來……？我們要作訪客登記，要他們身分證，他
們不願，他們說如邱總不出來，就要用非常手段對付他，要用火把工廠燒掉……」；
證人顏賽穗證稱：「……鄧（即鄧雲雀）跟蘭（即上訴人）有人要找邱太太（即上訴
人），我便跑過去，我就問他們找誰，……我說邱總不在，他們說要用非常手段對付
他，要我轉告邱總及邱太太（即上訴人）出來，否則要用火把工廠燒了。」；證人黃
清智證稱：「……聽到他們說用非常手段及放火燒工廠」各等語（見台北地檢署八十
六年度偵字第一六七三七號偵查卷內八十六年八月十五日訊問筆錄）。於原法院審理
上開刑事案件時，證人顏賽穗又證稱「他說邱總若未出來，他就要放一把火把工廠燒
掉，……」；證人鄧雲雀證稱：「他（即被上訴人）按門鈴時，我由後面倉庫出來應
門，未到門口即聞其撞門聲，我關門後，甲○○要求見邱獻銘，我向邱某之妻乙○○
請示，並向顏女報告甲○○撞門之事，後由顏賽穗陪同我出來詢問何事……」、「先
由甲○○說放一把火燒掉工廠，後來龐潤嬌也有講。」各等語（見原法院八十七年度
上易字第八九八號妨害自由案刑事卷內八十七年二月二十七日訊問筆錄），上開證人
均為案發當時現場目擊者，彼此所為被上訴人確有揚言「放火燒工廠」等語之情節大
致相符。而當日受理報案之台北縣新店江淩警察派出所警員林慶松於原法院審理上開
刑事案件時，既證稱我去時，那一男一女（即被上訴人及龐潤嬌）已離去等語（見一
審卷四八頁訊問筆錄），且上開報案紀錄記載「鄧女（即鄧雲雀）害怕該男女（即被
上訴人及龐潤嬌）會再加以恐嚇，特至所（即警察派出所）備案」等語（見一審卷五
十頁），則該警員既非現場目擊者，且證人鄧雲雀前往警察派出所報案，僅屬備案性
質，並非提出刑事告訴請求依法偵辦，尚難期其報案時對案情為詳細之陳述。原審對
於上開目擊證人所為之證詞如何與事實不符，未說明其取捨之理由，即否定各該證人
之證言，徒以該警員所為其到現場處理，無人指稱該二人（即被上訴人及龐潤嬌）有
說要放一把火燒工廠之證言及上開報案紀錄載明鄧雲雀稱有一男一女到公司找邱太太
（即上訴人），因邱太太不在乙詞，遽認定被上訴人未出言恐嚇上訴人及揚言放火燒
工廠，其取捨證據、認定事實，即有可議。上訴論旨，指摘原判決關於其敗訴部分為
不當，求予廢棄，非無理由。
據上論結，本件上訴為有理由，依民事訴訟法第四百七十七條第一項、第四百七十八
條第一項，判決如主文。
中      華      民      國     九十     年      十      月      五      日
                              最高法院民事第二庭
                                  審判長法官  曾  桂  香
                                        法官  劉  延  村
                                        法官  黃  秀  得
                                        法官  許  澍  林
                                        法官  陳  碧  玉
      右正本證明與原本無異
                                              書  記  官
中      華      民      國     九十     年      十      月     十七     日


司法院資訊處製作；財團法人民間司法改革基金會備份。
